臺灣高等法院刑事判決　　　　　　　　100年度上易字第775號
上　訴　人　臺灣基隆地方法院檢察署檢察官
被　　　告　黃柏滄
上列上訴人因被告竊盜等案件，不服臺灣基隆地方法院中華民國
99年12月9日第一審判決（99年度易字第437號，起訴案號：臺灣
基隆地方法院檢察署99年度偵字第805號），提起上訴，本院判
決如下：
    主  文
上訴駁回。
    理  由
一、公訴意旨略以：被告黃柏滄意圖為自己不法之所有，於民國
    99年1月1日某時，在臺北縣新莊市○○路與榮華路口旁空地
    ，以破壞車門鎖之方式，竊取陳和發所有車號840-HE號大貨
    車，得手後離去，而林亞樹、李冠賢竊取漂流木後，以該車
    裝載，嗣警於99年1月4日下午1時許，在基隆市七堵區○○
    ○○道旁尋獲該車，並在該車內駕駛座旁發現安全帽1頂，
    將在該安全帽採得之指紋送經比對後，發覺與被告相符，始
    查悉上情，因認被告涉犯刑法第320條第1項之竊盜罪嫌等情
    。
二、按犯罪事實應依證據認定之，無證據不得認定犯罪事實；又
    不能證明被告犯罪者，應諭知無罪之判決，刑事訴訟法第
    154條第2項、第301條第1項分別定有明文。復按事實之認定
    ，應憑證據，如未能發現相當證據，或證據不足以證明，自
    不能以推測或擬制之方法，為裁判基礎；且認定不利於被告
    之事實須依積極證據，苟積極證據不足為不利於被告事實之
    認定時，即應為有利於被告之認定；另認定犯罪事實所憑之
    證據，雖不以直接證據為限，間接證據亦包括在內，然而無
    論直接證據或間接證據，其為訴訟上之證明，須於通常一般
    之人均不致有所懷疑，而得確信其為真實之程度者，始得據
    為有罪之認定，倘其證明尚未達到此一程度，而有合理之懷
    疑存在，無從使事實審法院得為有罪之確信時，即應由法院
    為諭知被告無罪之判決（最高法院40年台上字第86號、30年
    上字第816號、76年台上字第4986號分別著有判例可資參照
    ）。
三、檢察官起訴被告涉犯上開罪嫌，係以：(一)證人陳和發證稱其
    使用之大貨車於99年1月2日發現失竊；(二)內政部警政署刑事
    警察局鑑驗上開大貨車上遺留之安全帽上之指紋與被告指紋
    相符，惟其上並無陳瑞和之指紋；(三)被告供稱其使用之手機
    門號，於99年1月2日下午3時59分許、5時21分許與林亞樹有
    通話之聯紀錄；(四)被告於警詢中先供稱上開安全帽為其所有
    ，嗣改稱係陳瑞和所有，伊曾經碰過該安全帽，先後供述不
    一等情茲為論據。
四、訊據被告固坦承其曾拿取前開安全帽而遺留指紋，且其曾搭
    乘車號840-HE號大貨車等情，惟堅決否認有何竊盜犯行，辯
    稱：其於99年1月3日下午5、6時許騎車出門，見友人陳瑞和
    持2頂安全帽站在路旁，並招呼其停車，其停車後，陳瑞和
    表示已等待友人甚久，要求其駕車搭載前往基隆火車站，其
    同意後，即搭載陳瑞和至基隆火車站旁空地，陳瑞和詢其有
    無事情待辦，其表示沒有，陳瑞和即將所持安全帽交予其，
    並坐上車號840-HE號大貨車，復邀同其上車，其持陳瑞和交
    付之安全帽坐上該車，之後，陳瑞和駕車在基隆市八堵及暖
    暖附近繞行，表示在等人，並在五堵停車，因陳瑞和始終無
    法說明此行目的，其覺有異即要求陳瑞和載其返回基隆火車
    站，陳瑞和拒絕，其遂與陳瑞和發生口角，並自行在五堵下
    車，搭車返回基隆火車站，其不知車號840-HE號大貨車之來
    源，亦未竊取該車等情，經查：
（一）陳和發於98年12月31日晚間11、12時許，將其使用車號84
      0-HE號大貨車停放於臺北縣新莊市○○路與榮華路口旁空
      地，其於99年1月2日下午發現該車失竊，嗣該車於99年1
      月4日凌晨，經警在基隆市七堵區○○○○道旁尋獲，該
      貨車駕駛座的車鎖及啟動引擎之鑰匙孔遭破獲等情，業經
      證人陳和發及警員牟育宇證述在卷（見臺灣基隆地方法院
      檢察署99年度偵字第805號偵查卷第6頁，原審99年10月21
      日審判筆錄第3頁、99年11月25日審判筆錄第3頁），並有
      基隆市警察局車輛協尋、尋獲電腦輸入單及贓物認領保管
      單在卷可稽（見前開偵查卷第18至20頁），上情應堪認定
      。
（二）警方尋獲上開車輛後，在車內駕駛座旁之安全帽上採得指
      紋共2枚，將採集之指紋送經比對後，取得指紋2枚，其中
      1 枚指紋與被告之指紋相符，另1枚未發現相符者，此有
      車內照片及內政部警政署刑事警察局99年1月8日刑紋字第
      0990002738號鑑驗書在卷可參（見前開偵查卷第16、17
      、21頁），惟該2枚指紋並非在車號840-HE號大貨車之方
      向盤或駕駛座車門採得，則上開指紋比對結果僅足以證明
      被告及另一不詳之人均曾碰觸該頂放置於車號840-HE號大
      貨車內之安全帽，因而得以認定被告確曾碰觸該頂安全帽
      等情，惟被告如何會與另一人同在該安全帽上留下指紋，
      其原因不只一端，自難以該安全帽放置於失竊大貨車內即
      認定本案係被告所竊取。尤以本案系爭大貨車之鑰匙孔遭
      竊嫌以工具破壞，業如前述，惟該駕駛座竟未能採得竊嫌
      之指紋，衡情竊嫌於行竊時應有穿戴手套防範，避免因而
      遭他人查獲，倘竊嫌竊盜前有所防範，似無可能於行竊時
      遺留自己使用過之安全帽於系爭貨車內而遭查獲，是以尚
      難以遺留在貨車內之安全帽上有被告之指紋之情狀，即率
      予認定被告係行竊系爭貨車之人。
（三）另證人牟育宇證稱：其於99年1月4日凌晨接獲通報，表示
      報案民眾之友人所有之拖吊車停放於五堵交流道，在拖吊
      車旁發現可疑人士，其即前往現場察看，見報案民眾友人
      之車輛及車號840-HE號大貨車均停放於五堵交流道之路旁
      ，車號840-HE號大貨車處於發動狀態，但車上無駕駛或乘
      客，報案民眾未描述可疑人士之外型，僅表示有2名男子
      已自該貨車旁之路邊跳至中油油庫場區逃逸，其隨即進入
      中油場區，但未尋獲可疑人士等情（見原審99年11月25日
      審判筆錄第3頁），因證人牟育宇未親見使用車號840-HE
      號大貨車之人，且報案民眾復未描述使用該車者之外型，
      自無從認定被告即為警方尋獲車號840-HE號大貨車時使用
      該車之人。又被告自承其使用行動電話之門號為000000
      0000號等情（見前開偵查卷第5、69頁），而該行動電話
      於99年1月4日0時26分至下午3時許，基地台位置均在基隆
      市信義區及暖暖區，非在警方尋獲車號840-HE號大貨車之
      七堵區，此有通聯紀錄可稽（見前開偵查卷第28頁），是
      難認警方於前揭時、地尋獲該車時，被告當時為使用該車
      之人。
（四）又案外人李冠賢及林亞樹因涉嫌竊取木材案件經警移送，
      此有基隆市警察局第四分局99年1月8日基警四分偵字第
      00990460 077號刑事案件報告書在卷可參（見前開檢察署
      99年度偵字第297號偵查卷第1至3頁），而李冠賢於警詢
      時陳稱：其與林亞樹曾駕車裝載失竊之木材，因友人「小
      林」駕駛車號802-AI號車輛於99年1月2日晚間，在基隆市
      安樂區○○○路37號前陷入泥沼無法駛離，「小林」委其
      駕駛車號689-TC號貨車，前往該處拖吊車號802-AI號車輛
      ，因未拖吊成功，其於99年1月3日再度駕車前往該處，當
      日有一名身分不詳之人駕駛車號840-HE號大貨車在現場協
      助拖吊，嗣因無法完成拖吊，其與該名身分不詳之人遂將
      車號802-AI號車輛裝載之木材，分別以車號689-TC號及車
      號840-HE號貨車裝載離去，之後，其經「小林」之電話告
      知，始知車號840-HE號大貨車在基隆市五堵地區遭警查獲
      等情（見前開檢察署99年度偵字第297號偵查卷第18至20
      頁），與證人即警員李坤山證述之情節相符（見前開檢察
      署99年度偵字第297號偵查卷第104頁），足見車號840-HE
      號大貨車與李冠賢、林亞樹涉及竊取木材之案件相關；而
      被告使用門號0000000000號行動電話與林亞樹使用門號00
      00000000號行動電話於99年1月2日下午3時39分、5時21分
      曾有通話，此有通聯紀錄在卷可稽（見前開檢察署99年度
      偵字第805號偵查卷第23頁），該通話紀錄為該大貨車遭
      利用來搬運贓物之前1日，然被告辯稱：其不認識林亞樹
      ，上開通話紀錄係陳瑞和向其借用行動電話撥打之紀錄等
      情（見前開檢察署99年度偵字第805號偵查卷第69至70頁
      ），核與證人林亞樹證稱其不認識被告，陳瑞和係李冠賢
      之朋友，陳瑞和曾使用他人之行動電話撥打電話予其等情
      （見前開檢察署99年度偵字第805號偵查卷第69頁，原審
      99年11月4日審判筆錄第3、5、6頁）相符，足見被告辯稱
      陳瑞和曾借用門號0000000000號行動電話等情非屬無據，
      是難僅以被告使用之行動電話曾與林亞樹使用行動電話通
      話，即指係被告本人與林亞樹通話，況縱使係由被告本人
      與林亞樹通話，因無從得知通話內容，自無法認定通話內
      容涉及車號840-HE號大貨車或林亞樹、李冠賢竊取木材等
      事宜，尚難僅以前揭通話紀錄，逕認被告與林亞樹、李冠
      賢涉嫌之前開竊盜案件相關，或車號840-HE號大貨車係由
      被告竊取。
（五）另李冠賢於偵查中供稱：車號840-HE號大貨車係「小林」
      竊取，「小林」於99年1月3日凌晨，在八堵交流道將該車
      交給伊等情（見前開檢察署99年度偵字第297號偵查卷第
      92頁），而被告使用門號0000000000號行動電話於99年1
      月3日凌晨4至6分至上午9時44分許，基地台位置均在與八
      堵交流道相距甚遠之基隆市○○區○○路279之1至4號10
      樓屋頂，此有通聯紀錄供參（見前開檢察署99年度偵字第
      805號偵查卷第25頁），與李冠賢所述取得車號840-HE號
      大貨車之位置不符，且李冠賢復未說明「小林」之真實身
      分，僅略稱：小林係住在八斗子等語（見前開檢察署99年
      度偵字第297號偵查卷第92頁），核與被告之住居所均不
      相符，本院依職權傳喚李冠賢，惟經傳拘不到而未能查明
      李冠賢所指「小林」究否為被告，自難推認被告即為李冠
      賢所指之「小林」。
（六）綜上，陳和發使用之車號840-HE號大貨車雖曾失竊，且警
      方尋獲該車時，車內放置之安全帽上確有被告之指紋，然
      被告坦承其曾乘坐該車，則依被告供述及被告指紋遺留之
      位置，亦僅足以認定被告乘坐該車之事實，無法認定被告
      知悉該車為贓車或該車係由被告竊取等情；另被告使用之
      行動電話與林亞樹使用行動電話之通聯紀錄，僅堪認定該
      等行動電話之持用者有通話之事實，無法認定係被告本人
      與林亞樹通話，或通話之內容與車號840-HE號大貨車相關
      ，亦無從證明車號840-HE號大貨車係由被告竊取；至於檢
      察官雖稱在車號840-HE號大貨車內放置之安全帽上，未發
      現陳瑞和之指紋，且被告於警詢中供稱該安全帽係其所有
      等語，可見被告前述辯解非屬可信等情，然在該安全帽上
      未發現陳瑞和指紋之原因甚多，包括陳瑞和有無碰觸警方
      採集指紋之位置或指紋清晰度是否足以進行比對等，是無
      從僅以未在安全帽上採得陳瑞和之指紋一節，遽指陳瑞和
      未曾拿取該安全帽，逕認被告前揭辯解與事實不符，又被
      告前後辯解不一，原因不只一端，或係因一時情急而胡亂
      編纂，或因被告涉及收受贓物而飾詞卸責，在無積極證據
      足以證明車號840-HE號大貨車係由被告竊取之情形下，自
      不得僅以被告所辯不可採，逕行認定被告即有竊取車號84
      0-HE號大貨車之犯罪行為。
五、是本案檢察官所舉之證據，尚不足以證明被告有本件竊盜犯
    行，原審因而認定被告罪證不足，而對被告為無罪之諭知，
    於法即無不合。檢察官仍以被告前後供述不一及扣案安全帽
    上並無陳瑞和之指紋；被告之行動電話通聯紀錄顯示其與林
    亞樹於案發後有通話等情，採為被告有罪之論據，未再提出
    其他積極之證據使本院形成被告有罪之心證。本院復查無其
    他積極證據足以認定被告確有竊盜犯行，自應維持原審無罪
    之判決。檢察官上訴所述各節，仍不足以動搖原判決之基礎
    ，其上訴為無理由，應予駁回。
據上論斷，應依刑事訴訟法第368條，判決如主文。
本案經檢察官賴正聲到庭執行職務。
中    華    民    國   100    年    11    月    16    日
                  刑事第三庭    審判長法  官  陳博志
                                      法  官  王屏夏
                                      法  官  陳如玲
以上正本證明與原本無異。
不得上訴。
                                      書記官  黃郁珊
中    華    民    國   100    年    11    月    16    日